【裁判字號】    89,上重訴,9
【裁判日期】    890517
【裁判案由】    毒品危害防制條例等
【裁判全文】
臺灣高等法院刑事判決                          八十九年度上重訴字第九號
    上  訴  人  乙○○
    即  被  告
    指定辯護人  本院甲○辯護人
右列被告因違反毒品危害防制條例等罪案件，不服臺灣臺北地方法院八十八年度重訴
字第四三號，中華民國八十九年一月十九日第一審判決（起訴案號：臺灣臺北地方法
院檢察署八十八年度偵字第六七八號）提起上訴，本院判決如左：
    主  文
原判決撤銷。
乙○○共同運輸第一級毒品，處無期徒刑，褫奪公權終身，於刑之執行完畢或赦免後
驅逐出境，海洛因貳包（驗餘淨重陸佰陸捌點捌肆公克）沒收銷燬，包裝袋伍拾捌點
陸公克沒收，如全部或一部不能沒收時，追徵其價額。
    事  實
乙○○為新加坡籍之外國人，前因已滿十八歲、綽號「大頭」之不詳男子允於事成後
給與新加坡幣一萬元報酬，承諾參與私運毒品來華。遂於民國八十八年十月十五日，
在泰國曼谷收受「大頭」交付、經行政院公告列為甲類管制進出口物品之第一級毒品
海洛因四包，並依「大頭」指示轉往普吉島與已滿十八歲之王清隆會合，基於與「大
頭」共同犯罪之意思聯絡，推由沈、王二人各自隨身綑綁夾帶二包搭機入境，於同日
下午十時左右在桃園中正國際機場私運進口，投宿臺北市○○○路○段廿七巷二之二
號大欣大飯店，由乙○○看守保管毒品聽候王清隆處理。經法務部調查局臺北市調查
處於同月廿三日上午二時五十分左右在上址飯店六○七室查獲，扣押海洛因二包（驗
餘淨重六六八點八四公克，另二包已由王清隆攜往他處）及「大頭」提供運輸毒品海
洛因所用包裝袋五八點六三公克，移送臺灣臺北地方法院檢察署檢察官偵查起訴。
    理  由
一前述犯罪事實，業經上訴人在偵查中坦白承認（偵字二三六七八號卷第卅五頁背面
  、第五二頁背面），並有卷附入出境累積檔班機旅客查詢作業表影本、旅客入出境
  紀錄查詢表影本、大欣大飯店旅客一覽表影本、法務部調查局臺北市調查處解送人
  犯報告書可為佐證。扣案毒品經法務部調查局鑑定結果確係海洛因，亦有該局陸
  字第八八一七六三五三號鑑定通知書附卷可憑。上訴人於審理改稱並未參與運輸毒
  品，並以扣案物品係王清隆所寄藏、不知其為毒品海洛因、如係知情販運理應及早
  脫手云云置辯，但上訴人僅係代人運輸毒品，有如前述，其對扣案毒品並無處分之
  權，自不得因其未將毒品迅速脫手而否定參與運輸之犯行，所為空言翻異未據提出
  確切反證以供調查，不足以動搖已有旁證之前供。事證明確，犯行已可認定。
二上訴人所為，觸犯毒品危害防制條例第四條第一項之運輸第一級毒品罪及懲治走私
  條例第二條第一項之私運管制物品進口罪。持有毒品之低度行為，為運輸毒品之高
  度犯行所吸收，不另論罪。其與王清隆及綽號「大頭」之身分不詳男子間基於共同
  犯罪之意思聯絡，推由王、沈二人下手實施本案犯罪構成要件行為，均為共同正犯
  （上訴人雖一度供稱本案毒品來源為吳偉俊Goh, Wei-jin，但在本院調查中業已陳
  明吳偉俊非其上手、此部分係據王清隆轉告而知等語，事屬傳聞且查無佐證，尚難
  依此認定吳偉俊亦為共犯）。其以同一運送行為觸犯上述二項罪名，為想像競合犯
  ，應從一重依運輸第一級毒品罪處斷。原審予以論罪科刑，雖非無見，但關於想像
  競合犯之判斷部分漏未記載應適用之法條，且毒品之外包裝具有防止毒品漏逸潮解
  之功能，並有助於攜帶運輸，就本案不失為供運輸毒品所用之物，原判決於宣告沒
  收銷燬毒品時，既明載所沒收之標的限於驗餘淨重部分，顯然尚不及於包裝袋，其
  就此部分供犯罪所用之物漏未依法宣告沒收，均有未洽。被告上訴否認犯罪雖無可
  取，但原判決既有可議，仍應撤銷改判。審酌上訴人結夥私運毒品入境，僅查扣之
  重量即已多逾六百公克有餘，破壞禁政危害非小，及其到案後提供索協助查獲他
  人犯罪（非本案共犯或毒品來源，見法務部調查局臺北市調查處肆字第八九四○
  七二七號函）等一切情狀，認宜量處法定最低度刑如主文所示。查獲之第一級毒品
  海洛因二包（驗餘淨重合計六六八點八四公克），應予沒收銷燬，綽號「大頭」不
  詳身分男性共犯提供本案犯罪所用包裝袋五八點六三公克應予沒收，如執行時遇有
  全部或一部不能沒收之情形，併追徵其價額。上訴人為外國人，因本案受有期徒刑
  以上刑之宣告，併命於刑之執行完畢或赦免後驅逐出境。
三公訴意旨另指上訴人夥同「大頭」基於販賣海洛因之概括犯意，於八十八年九月十
  五日、十月六日、十月十五日，連續與王清隆及綽號「歪頭」男子自泰國普吉島挾
  帶海洛因搭機來臺販賣，因而依據懲治走私條例第二條第一項之私運管制物品罪名
  及毒品危害防制條例第四條第一項販賣第一級毒品罪名訴請處斷。惟查：上訴人堅
  決否認此部分公訴事實，雖其在法務部調查局臺北市調查處偵訊及檢察官訊問時自
  承另於八十八年九月十五日與十月六日兩度運毒入境，但除此自白之外，全案卷並
  無其他證據可得證明其事（偵字二三六七八號卷附通訊監察作業報告摘要表為調查
  人員於八十八年十月廿二日監聽上訴人在大欣大飯店與他人打電話所得之資料，與
  八十八年九月十五日及八十八年十月六日私運毒品海洛因來華販賣之自白內容無涉
  。同上偵卷第十四頁、第卅九頁上訴人之入出境紀錄與投宿旅店資料，亦不能證明
  當時確有攜帶毒品，均不適於補強販運毒品事實之證明），自難專僅憑上訴人之自
  白認定其多次犯罪；本案除參與運輸毒品之事證外，亦無其他確切之積極證據足可
  認定上訴人與王清隆或綽號「大頭」、「歪頭」男子間有何販賣之意思聯絡與行為
  分擔，應認此部分公訴事實為不能證明。但公訴人既依連續犯與牽連犯等裁判上一
  罪關係併同前述有罪部分訴請從一重處斷，基於審判不可分原則，此部分不另諭知
  無罪。
四依刑事訴訟法第三百六十九條第一項前段、第三百六十四條、第二百九十九條第一
  項前段，毒品危害防制條例第四條第一項、第十八條第一項、第十九條第一項，懲
  治走私條例第二條第一項，刑法第十一條前段、第二十八條、第五十五條、第三十
  七條第一項、第九十五條，判決如主文。
本案經檢察官賴俊雄到庭執行職務。
中      華      民      國    八十九    年      五      月     十七     日
                              臺灣高等法院刑事第二十三庭
                                  審判長法  官  劉  靜  嫻
                                        法  官  吳      燦
                                        法  官  林  勤  綱
右正本證明與原本無異。
如不服本判決應於收受送達後十日內向本院提出上訴書狀，其未敘述上訴之理由者並
得於提起上訴後十日內向本院補提理由書（均須按他造當事人之人數附繕本）。
                                        書記官  陳  啟  文
中      華      民      國    八十九    年      五      月    二十二    日
附錄本案論罪科刑法條全文
毒品危害防制條例第四條第一項：
製造、運輸、販賣第一級毒品者，處死刑或無期徒刑；處無期刑者，得併科新台幣一
千萬元以下罰金。


司法院資訊處製作；財團法人民間司法改革基金會備份。
